臺灣高雄地方法院刑事判決　　　　　　　　　　　　　　九十一年度交易字第一號
　　公　訴　人　臺灣高雄地方法院檢察署檢察官
　　被　　　告　甲○○
右列被告因過失致死案件，經檢察官提起公訴（九十年度偵字第二三二五三號），本
院判決如左：
    主  文
甲○○無罪。
    理  由
一、公訴意旨略以：被告甲○○於民國九十年十一月二十一日下午六時四十二分許，
    駕駛車牌號碼ＶＣ－○五○三三號自小客車，沿高雄市○○○路由北向南行駛，
    行經該路一三三號前時，原應注意車前狀況，隨時採取必要之安全措施，而依當
    時情形又無不能注意之情事，竟疏於注意及此，而貿然以時速六十公里之速度行
    駛，適柳涂來惜騎自行車自西向東橫越該路，甲○○因疏於注意，閃煞不及撞上
    自行車，致柳女人車倒地，被告雖將其送醫，仍因顱內出血，延至同年月二十七
    日不治死亡。因認被告涉有刑法第二百七十六條第一項過失致死罪嫌云云。
二、按犯罪事實應依證據認定之，無證據不得推定其犯罪事實，不能證明被告犯罪或
    其行為不罰者，應諭知無罪之判決，刑事訴訟法第一百五十四條及第三百零一條
    第一項分別定有明文。另按在訴訟上用以證明事實之證據，須於通常一般之人均
    不致於有所懷疑，而得確信其為真實之程度者，始得據以為有罪之認定；倘其證
    明尚未達到此一程度，而有合理之懷疑存在，致使無從為有罪之確信時，即應為
    無罪之判決（最高法院七十六年度台上字第四九八六號判例意旨參照）。
三、本件公訴人認被告對前開犯行，於偵查中自白不諱，又有現場照片附卷可稽，而
    被害人柳涂來惜係因本件車禍死亡，亦經檢察官督同法醫相驗明確，有勘驗筆錄
    、相驗屍體證明書、驗斷書在卷可憑，因認被告駕車違反道路交通安全則第九十
    四條第三項「駕駛人應注意車前狀況，隨時採取必要之安全措施」之規定而肇事
    ，而認被告涉有過失致死罪嫌。訊據被告甲○○固不否認於前開時、地駕車肇事
    ，致被害人死亡之事實，惟堅決否認有何過失犯行，辯稱：該路段速限為每小時
    六十公里，伊並未超速。當時伊駕車要返家途中，北向南，行駛在高雄市楠梓區
    ○○○路外側快車道上，天色已暗，但伊有開車燈，被害人係騎腳踏車橫越馬路
    而突然自伊左前方出現，伊煞不及致伊車左前方撞及被害人車前輪，伊應無過失
    等語。
四、經查，本件卷附高雄市警察局交通大隊之交通事故調查報告表固記載肇事路段速
    限為每小時五十公里，惟該肇事路段另設有每小時六十公里之最高速限標誌，故
    速限應為每小時六十公里，而非五十公里，業經高雄市政府警察局楠梓分局派員
    勘查屬實，有該分局於九十一年二月廿二日高市警楠分刑字第九一一七○二四九
    二號函及現場照片二張在卷可稽，故前開報告表關於速限之記載應有錯誤。再查
    ，依前開報告表所附之現場圖所示，被告肇事後，被告車左側煞車痕長七．七公
    尺，右側煞車痕長九．一公尺，則依前司法行政部（現法務部）六十二年五月九
    日（６２）函刑決字第四六四號函轉交通部道路交通安全督導會訂五月四日交導
    登（６２）字第二三三號函頒之「一般公司汽車煞車距離、行車速度對照表」所
    示推算，被告車於肇事前之車速約為四十公里之事實亦可認定，參諸前開肇事路
    段之速限，足認被告於肇事前並未超速。又查，據前開報告表所附之現場圖與卷
    附之現場及車損照片所示，被告車肇事後停在後昌新路南向快慢車道間，車首南
    偏西、車尾北偏東，距後昌新路西側路邊右前輪二．六公尺、右輪三．二公尺，
    右前車角距後昌新路一三三號北柱與後昌新路行向之垂直線一．八公尺；被害人
    車則倒在被告車左前車首前方，頭西尾東，距前述北柱與道路行向之垂直線前輪
    一．九公尺、後輪二．一公尺，其右側南向外側快車道留有一六．八公尺之刮地
    痕，刮地痕起點距南向、外側快車道分道線○．八公尺。據此可知被害人車係東
    向西橫越時，遭北向南行駛在南向外側快車邊之被告車，在外側快車道上撞及，
    故被告辯稱：被害人係騎腳踏車橫越馬路等語之事實，應堪採信。
五、按汽車行駛時，駕駛人應注意車前狀況，並隨時採取必要之安全措施，道路交通
    安全規則第九十四條第三項固定有明文，惟前開規則第一百二十四條第二項、第
    三項亦規定：慢車應在劃設之慢車道上靠右順序行駛，．．．．．．，慢車不得
    侵入快車道行駛，並不得在禁止穿越地段穿越道路。而該肇事地點係在外側快車
    道上，肇事路段又係劃設有快、慢車道分道設施，並有雙向禁止超車線之路段，
    此有前開交通事故調查報告表、現場圖及現場照片附卷可稽，足認被害人係騎腳
    踏車違規穿越道路，且違規侵入快車道行駛。又查當時路況雖係睛天、夜間有照
    明之路段，此有前開交通事故調查報告附卷可稽，惟被害人車係違規穿越道路及
    侵入快車道行駛，業如前述，且被害人所騎乘之腳踏車並無何照明或車側有何反
    光標示，參諸被告當時駕車係正常行駛在外側車道，且未超速，實難認被告能預
    先注意突然違規穿越馬路侵入快車道行駛之被害人。本件車禍經送高雄市政府建
    設局車輛行車事故鑑定委員會鑑定，其亦認本件車禍之發生係被害人慢車侵入快
    車道行駛為肇事原因，被告則無肇事原因，此有該會九十一年三月廿八日高市鑑
    字第九一○三○九六號鑑定意見書一紙附卷可稽。是公訴人認被告有應注意車前
    狀況而未注意之過失云云，容有未洽。此外，復查無其他證據足證被告對於本件
    車禍之發生有何過失犯行，參諸前引法條及最高法院判例意旨之說明，自應為無
    罪之諭知。
據上論斷，應依刑事訴訟法第三百零一條第一項，判決如主文。
本件經檢察官林美靜到庭職行執務。
中      華      民      國    九十一    年      五      月      九      日
                              臺灣高雄地方法院刑事第六庭
                                  法  官  邱  明  弘
右正本證明與原本無異。
如不服本判決，應於判決送達後十日內，向本院提出上訴狀。
                                  書記官  顏  平  國
中    華    民    國      九十一      年      五      月      十        日
